臺灣臺中地方法院民事判決　九十三年度勞訴字第五號
　　原　　　告　丁○○
　　　　　　　　戊○○
　　　　　　　　丙○○
　　　　　　　　庚○○
　　　　　　　　甲○○
　　　　　　　　癸○○
　　共　　　同
　　訴訟代理人　黃英傑　　　　律師
　　複　代理人　陳盈壽　　　　律師
　　被　　　告　群健有線電視股份有限公司
　　法定代理人　壬○○
　　訴訟代理人　陳怡成　　　　律師
　　複代理人　　吳雪如　　　　律師
右當事人間請求給付資遣費等事件，本院於民國九十三年十一月十二日言詞辯論終結
，判決如左：
    主      文
被告應給付原告丁○○新臺幣壹拾壹萬捌仟玖佰貳拾陸元、戊○○新臺幣伍拾壹萬零
壹拾元、丙○○新臺幣伍拾柒萬零佰玖拾玖元、庚○○新臺幣拾伍萬陸仟玖佰捌
拾元、甲○○拾伍萬伍仟捌佰壹拾元、癸○○萬陸仟伍佰貳拾玖元，及均自民國
九十三年一月二十一日起至清償日止，按年息百分之五計算之利息。
原告其餘之訴駁回。
訴訟費用由被告負擔百分之八十七，餘由原告丁○○負擔百分之二、戊○○負擔百分
之二、戊○○負擔百分之三、庚○○負擔百分之二、甲○○負擔百分二、癸○○負擔
百分之一。
本判決關於原告勝訴部分，於原告丁○○、戊○○、丙○○、庚○○、甲○○、癸○○分別以新臺幣伍萬元、壹拾柒萬元、貳拾萬元、壹拾貳萬元、壹拾貳萬元、壹萬伍
仟元為被告供擔保後，得假執行。但被告如以新臺幣壹佰玖拾肆萬捌仟陸佰伍拾肆元
為原告預供擔保，得免為假執行。
原告其餘假執行之聲請駁回。
    事實及理由
甲、程序事項：
    本件原告起訴主張被告應給付原告丁○○新臺幣（下同）十五萬三千九百七十九
    元、戊○○五十五萬五千五百二十八元、丙○○六十四萬七千四百六十八元、庚○○四十萬八千七百七十元、甲○○四十萬八千二百三十四元、癸○○六萬四千
    八百零六元及其法定遲延利息，繼於本院審理中減縮為被告應給付原告丁○○十
    四萬三千二百零二元、戊○○五十二萬五千七百七十八元、丙○○五十九萬一千
    九百九十八元、庚○○三十六萬七千二百八十七元、甲○○三十七萬四千二百八
    十六元、癸○○四萬四千六百八十九元及其法定遲延利息，此為減縮應受判決事
    項之聲明，核與民事訴訟法第二百五十五條第一項第三款之規定相符，應予淮許
    ，合先敘明。
乙、實體事項：
一、原告主張：
  (一)原告丁○○自民國（下同）九十一年十月二十二日起、戊○○自八十三年八月一
    日起、丙○○自八十四年九月一日起、庚○○自八十四年九月一日起、甲○○自
    八十七年七月七日起、癸○○自九十二年二月十日起，分別受僱於被告業務部銷
    售組（下稱銷售組）擔任業務員從事招攬有線電視收視之業務，惟被告於九十二
    年十一月四日緊急召回原告，片面告知結束所有有線電視招攬業務，要求原告需
    無條件轉調至業務部電話行銷組（下稱電話行銷組）擔任電話行銷員，銷售網路
    服務及數位電視節目，將上班時間由原本早上九時至下午六時調整為下午一時四
    十分至晚上十時，並告知若無法配合公司政策，須自動離職，被告任意變更勞動
    契約，變相裁員藉以規避給付資遣費及預告工資，原告已於九十二年十一月八日
    發函終止兩造之勞動契約外，並向台中市政府勞工局聲請協調，惟未能達成協議
    。
  (二)本件被告並無將原告等人調職之權限：
    1.查原告原係銷售組配置之業務員，其工作內容為招攬有線電視收視用戶，且被
      告規定須以「面對面」拜訪客戶方式招攬，因而工作地點應為台中地區，非公
      司內部，工作時間為上午九時至下午六時。而電話行銷組，其工作內容為以「
      電話」行銷之方式，銷售非被告所營事業之網路服務及數位電視節目，工作地
      點為公司內部，工作時間為下午一時四十分至晚上十時，薪資結構亦與原本不
      同、偏低，故比較銷售組與電話行銷組之職務內容、職務種類、工作時間及地
      點、薪資結構等事項，均有所變更，應屬「調職」行為甚為明確。又由被告之
      組織架構圖中可知，電話行銷組並非業務部門內之職務編組，而係另獨立於業
      務部門之外，故被告強制要求原告由銷售組人員調職為電話行銷組人員，並非
      純粹業務部內部之職務調整自明。
    2.另據內政部七十四年九月五日台內勞字第三二八四三三號函釋前段內容：「勞
      動基準法施行細則第七條第一款規定，工作場所及應從事工作有關事項，應於
      勞動契約中由勞資雙方自行約定，故其變更亦應由雙方自行商議決定。」本件
      原告於訂定勞動契約時，對於被告「調職」之處分權並無明示或默示之合意，
      且被告於九十二年十一月十四日所寄發之存證信函中提及，曾於九十一年九月
      一日向全體員工發布「員工職務調動管理辦法」，惟此辦法被告皆未曾發布、
      公告，原告等人亦不曾見過及知悉，尚不得據此即認原告等人對被告調職處分
      有默示之合意。從而，本件被告在未得原告同意之前提下，自無將原告調職之
      權限。
  (三)被告所為調職行為不符合調職之原則：
    1.查被告之營業項目並不包括網路服務提供，則其將原告調往電話行銷組行銷網
      路服務，實非企業經營上所必需；且原告經調職後，不但改變工作時間，造成
      生活作息大亂，薪資亦因結構問題而大幅減少，是被告所為調職行為顯已對原
      告之薪資及其他勞動條件造成不利之變更；再者，被告將原告從原有之行銷有
      線電視變成行銷網路服務及數位電視節目，其專業程度明顯有別，尚非原告等
      人所能勝任，其中原告戊○○只有國小畢業，現年五十二歲，從事有線電視工
      作已達十年，英文字母沒認得幾個，如何能回答客戶有關網路專業問題之詢問
      ？又原告甲○○及丙○○原係由工程部轉調過來，在工程部人力不足情形下，
      其二人曾向被告公司表明欲調回工程部，惟被告為達其裁減人員之目的，而置
      之不理。綜上情事觀之，原告等人因本件調職將蒙受重大之不利益，而被告又
      未採取必要之措施以減少原告等人之不利益，故本件被告所為調職處分並未符
      合調職原則。
    2.本件被告所提之業務部管理辦法及員工職務調動管理辦法究其性質應為工作規
      則，惟被告自始均未報請主管機關核備，亦未公開揭示，故依法並無拘束勞工
      之效力。況被告所提出之業務部管理辦法，原告自始均未曾看過，只是與其他
      員工在早會時，依被告要求指示，於簽名單上簽名，簽名單下並未附上任何管
      理辦法，此由簽名單與管理辦法間並未有任何騎縫章即明。另被告提出原告所
      簽立之服務自願書，惟該自願書係原告在被告壓力下，迫於無奈始行簽立，亦
      不得據以拘束原告。
  (四)兩造勞動契約已經原告合法終止：
    查被告早於九十二年十月二十八日即經由原告之直屬主管乙○○副理口頭告知欲
    將原告調職至電話行銷組，惟均為原告拒絕，嗣於九十二年十一月四日被告副理
    乙○○乃將在外之原告召回，再次針對調職事項開會，要求隔日即十一月五日下
    午十三點四十分到電話行銷組報到，如未於該時間刷卡報到，即以曠職論，在原
    告等人均表示不同意情況下，乙○○副理遂告知若無法配合公司政策，須自動離
    職等語，是被告所為調職命令至遲於九十二年十一月四日即已生效。被告不當將
    原告等人調職，實已違反勞動契約及勞工法令，致損害原告之工作權益，原告自
    得依勞動基準法第十四條第一項第六款之規定終止勞動契約，並業於九十二年十
    一月八日發函終止，是兩造勞動契約已經合法終止甚明。至於被告所提出之人事
    令，係被告收受原告所發之存證信函後，才緊急補行製作。
  (五)關於原告請求之金額依兩造間之合意計算後，詳如附表二所示，爰依勞動契約及
    勞動基準法第十四條第一項第六款、第十六條、第十七條、勞動基準法施行細則
    第二十四條第三款等相關規定，請求被告給付等語。
  (六)並聲明：1.被告應給付原告丁○○十四萬三千二百零二元、戊○○五十二萬五千
    七百七十八元、丙○○五十九萬一千九百九十八元、庚○○三十六萬七千二百八
    十七元、甲○○三十七萬四千二百八十六元、癸○○四萬四千六百八十九元，及
    均自起訴狀繕本送達之翌日起至清償日止，按年息百分之五計算之利息。2.願供
    擔保，請准宣告假執行。
二、被告則以：
  (一)被告所為之職務調整，不該當「調職」，同部門之工作輪調，縱為「調職」，亦
    符合雙方勞雇契約之預定範圍：
    1.原告本係服務於被告公司之業務部門，從事有線電視及非有線電視產品之銷售
      業務，今被告雖有調整原告於業務部門內之職務編組，從銷售組人員輪調為電
      話行銷組人員，但並未改變其等工作內容及場所，亦即原告仍從事有線電視及
      非有線電視產品之銷售業務，且工作場所仍屬業務部門，是勞動契約重要要素
      未有任何變更，揆諸上開說明，被告所為純粹為業務部內部之職務調整，非屬
      調職甚明。
    2.依被告於九十一年十一月二十一日頒佈之「2003年群健有線業務部銷售流程管
      理辦法（以下簡稱為業務部管理辦法），有經原告丁○○、戊○○、丙○○、
      庚○○、甲○○等五人簽署確認知悉並為同意，又原告癸○○於九十二年二月
      十日起至被告服務，該「業務部管理辦法」在被告早已行之有年，乃業務部之
      工作規則，原告癸○○依該辦法，按月領取名單，進行銷售，計領獎金，並接
      受教育訓練，故該「業務部管理辦法」足作為兩造勞動契約之具體預定內容。
      而依據「業務部管理辦法」規定，業務銷售的內容本即包括有線電視（CATV
      ）及非有線電視（Non-CATV）包括網路服務、數位電視節目等產品，若認同一
      部門內職務編組之調整，仍該當「調職」，但被告在同一部門內將原告從面對
      面之門戶拜訪人員輪調至電話行銷人員，並未逾勞動契約預定範圍，則調職只
      是契約履行之過程，為勞務指揮之一種態樣之事實行為，原告等人當然必須服
      從，毋須另行徵求其同意。
  (二)原告亦有同意授與被告有調動職務之處分權，被告所為工作之輪調，亦符內政部
    所定的五項調職原則：
    1.依原告簽署之服務自願書，原告同意授與被告有調動職務之處分權。且九十二
      年間被告稽查發現有業務部同仁（含原告在內）未按公司所提供名單進行銷售
      ，並將非名單內客戶計入銷售業績，或未經公司核准擅自印製DM，以客戶來電
      銷售方式浮領直接拜訪獎金之情事，被告乃於九十二年九月十日業務部會議上
      規勸同仁應嚴守前揭業務部管理辦法，按名單銷售並不得未經核准，私自印發
      DM，且責成單位主管核實給付獎金。嗣自十月一日起被告嚴格查核銷售結果發
      現，包括原告在內之業務員業績均有大幅滑落，甚至十月份毫無績效，無法領
      取獎金的情事發生。被告事後詳細檢討，業績滑落，浮報獎金等弊端固為主因
      ，但可能尚因有線電視市場已呈飽和狀態，成長有限，非有線電視產品則為新
      興市場，成長快速；或客戶為安全起見，避免陌生拜訪，傳統直接拜訪招攬方
      式，不符現今銷售潮流等次要原因。故鑑於業務部整個十月份之工作績效，已
      難符合公司作業要求，乃基於照顧員工生活的好意，輔導原業務部員工轉調公
      司其他部門，或在原業務部之工作預定範圍內，依據服務自願書及員工職務調
      動管理辦法，從門對門拜訪人員，輪調為電話行銷人員，並建議主力產品放在
      非有線電視（Non-CATV）包括網路服務、數位電視節目等產品上，以提昇銷售
      業績。然被告此項職務之水平輪調，本即在兩造勞動契約之內，且為原告所授
      與調動處分權限範圍內。
    2.原告於同部門內之工作輪調，係在業務部勞動契約之預定範圍內，且符合原告
      所授與被告之調動處分權，既無違反勞資合意內容，即無再適用該五原則判讀
      輪調合法性之必要。退步言，若仍不免認為本件有適用五調職原則之必要，惟
      查：
      (1)網路服務之直接提供雖非被告之營業項目，但被告與協力廠商祺安公司進行
        跨業策略聯盟，由祺安公司利用被告所建置之有線電視網路系統為被告既有
        有線電視客戶直接提供網路服務，則為提高公司收益，配合銷售祺安公司網
        路服務商品，即非法所不許。而如上所述，非有線電視產品為新興市場，近
        年以高比例成長，故被告以其為主力產品，適時調整人力用以促銷，乃企業
        經營上所必需。
      (2)依據前揭業務管理辦法所示，直接面對面拜訪銷售時間為早上十時至下午九
        時、電話行銷則為下午二時至十時，故今被告將原告輪調至同部門內之電話
        行銷人員，其工作時間與面對面直接拜訪的工作時間並無太大的改變。是以
        ，原告主張被告調整工作方式後造成其生活大亂等，與事實不符。
      (3)原告十月份業績（十一月份發放）減少原因，係因被告嚴格取締稽查浮領獎
        金情事，及原告所習慣採用傳統直接拜訪方式，不符市場需求，無法招攬業
        務所致，與被告的調職無關，蓋被告係於十一月十三日才正式發布人事令，
        將原告改調至同部門內之電話行銷人員，但原告等早於十一月八日即發函終
        止合約，並自十一月十日即無正當理由曠職，是原告等人根本未曾正式到職
        從事電話行銷組人員，何來調職後必然獎金減少之說？況比較直接銷售人員
        與電話行銷人員獎金計算方式，兩者銷售產品計點數目並無不同，但直接銷
        售人員售出產品點數必須達四十一點才計付佣（獎）金，但電話行銷人員售
        出產品點數達十點以上即可領取佣（獎）金，顯見電話行銷人員之佣金門檻
        低，薪資更有保障；且從售出產品點數在同一級距範圍內，電話行銷人員所
        得佣金，都比直接銷售人員為高來看，對銷售力強之業務人員，電話行銷人
        員之薪資更優渥，是被告之調職對原告之薪資條件並無不利之影響。
      (4)原告復稱被告將原告從原有行銷有線電視變成行銷網路服務提供及數位電視
        節目，其專業程度明顯不同，非原告所能勝任云云，亦屬無稽。詳言之，依
        前揭「業務部管理辦法」規定，業務銷售內容本包括有線電視（CATV）及非
        有線電視（Non-CATV）即網路服務、數位電視節目等產品，且被告亦都有輔
        以專業訓練，原告先前亦知其所負業務包括銷售非有線電視產品部份，事實
        上亦有銷售非有線電視業務之實際業績，此有銷售獎金計算表可稽（註：該
        表之「CATV」為有線電視，「CM」為CABLE，「MODEN」即纜線數據機，「
        DVS」為數位電視付費頻道）。是以，原告主張被告將其等從原有行銷有線
        電視變成行銷網路服務提供及數位電視節目，非能力所及，顯與事實不符。
  (三)原告以尚未存在之人事令為由終止勞動契約並不合法：被告對原告之人事令係九
    十二年十一月十三日才正式發布，而原告早於同年月八日即發函，表示自九十二
    年十一月十日終止合約，則原告終止合約時，該人事令尚未存在，則原告援引事
    後之人事令，作為終止合約之事由，難謂合法。又被告否認副理乙○○具有人事
    權，原告應對十一月四日被告發布原告職務調動人事令之事實，負舉證責任，否
    則，即應受不利之認定。
  (四)並聲明：1.原告之訴及其假執行之聲請均駁回。2.如受不利判決，願供擔保請准
    宣告免為假執行。
三、兩造不爭執事項：
  (一)原告丁○○自九十一年十月二十二日起、戊○○自八十三年八月一日起、丙○○
    自八十四年九月一日起、庚○○自八十四年九月一日起、甲○○自八十七年七月
    七日起、癸○○自九十二年二月十日起，分別受僱於被告業務部門。
  (二)被告之原告主管乙○○與原告確有於九十二年十一月四日針對調職事項開會討論
    ，嗣後原告於九十二年十一月八日發函通知被告終止雙方之勞動契約。
  (三)兩造均同意本件請求之平均工資、預告工資、資遣費、特休未休補償金之計算金
    額以附表一各欄位計算之金額為準。
四、兩造之爭點所在：
  (一)被告要求原告由原先之「銷售組」以「面對面」拜訪客戶方式行銷有線電視，調
    任為「電話行銷組」以電話拜訪客戶方式行銷網路服務及數位電視節目之行為，
    是否該當「調職」行為？該調職行為是否合法？
  (二)兩造間之勞動契約是否已合法終止？即原告於九十二年十一月八日發函被告表示
    自九十二年十一月十日起終止兩造間之勞動契約是否合法？
  (三)若原告之主張有理由，其得向被告請求之金額應為多少？
五、被告之調職行為是否合法：
  (一)按勞動基準法施行細則第七條第一款規定，工作場所及應從事之工作有關事項應
    依本法有關規定於勞動契約中約定，故本於契約自由合意原則，其變更亦應由雙
    方自行商議決定，如雇主確有調動勞工工作必要，應依下列原則辦理：基於企
    業經營上所必需；不得違反勞動契約；對勞工薪資及其他勞動條件，未作不
    利之變更；調動後工作與原有工作性質為其體能及技術所得勝任；調動工作
    地點過遠，雇主予以必要之協助。（內政部七十四年九月五日以（七四）台內勞
    字第三二八四三三號函釋及行政院勞工委員會九十年六月十八日台（九○）勞資
    二字第○○一八○○四號函參釋參照）。又按所謂調職，乃指變更勞工之職務內
    容、職務種類或工作地點及時間而言。
  (二)本件原告主張其原為被告業務部銷售組之業務員，工作內容為招攬有線電視收視
    用戶，須以「面對面」拜訪客戶方式招攬，嗣被告於九十二年十一月四日召回原
    告等人，告知結束所有有線電視招攬業務，要求原告需轉調至業務部電話行銷組
    擔任電話行銷員，銷售網路服務及數位電視節目，而電話行銷組，其工作內容為
    以「電話」行銷之方式，銷售網路服務及數位電視節目等情，為被告所不爭執，
    且有被告提出九十二年十一月十三日（九二）群輝人字第○○六號人事令一份可
    資參照，自堪信屬實。本件原告原係銷售組配置之業務員，其工作內容主要為招
    攬有線電視收視用戶及兼售部分非有線電視之產品（詳見下述），以「面對面」
    拜訪客戶方式招攬，工作地點為台中地區，而被告要求其轉調至電話行銷組，工
    作內容為以「電話」行銷之方式，銷售網路服務及數位電視節目，工作地點為公
    司內部，故原告原任職之銷售組與將轉調之電話行銷組，二者之職務內容、工作
    地點等事項，均有所變更，應認已該當於「調職」行為，被告辯稱其要求原告轉
    調至電話行銷組僅係純粹之業務部內部之職務調整，並非「調職」云云，自不可
    採。
  (三)再雇主為達成營業之目的，具有指揮監督勞工之權限，即雇主對於勞工擁有人事
    權（含職務調動權），為勞動契約之核心內容，且勞動契約係繼續性契約，勞僱
    雙方之關係處於流動狀態，基於企業經營需要，衡諸常情，調職乃經常發生、難
    以避免之現象，除勞雇雙方已就勞動行為之種類、態樣或工作地點特別為約定，
    否則應從寬認為具體勞動行為內容可由雇主單方決定，即雇主原則上具有行使勞
    工調職命令之權限，且本件依原告之服務自願書記載「1.遵守公司規章制度，嚴
    守職務機密，服從公司任何調遣與指示；2.如未能配合作業要求時，願無條件接
    受公司之遷調或解僱」（本院卷第一一四頁以下），故原告主張被告所為之調職
    行為違反勞動契約，無將原告調職之權限云云，亦不可採，惟被告行使其職務調
    動權，必須遵守前開調職五原則，方為適法乃屬當然。
  (四)被告主張其檢討原告業務部銷售組業績滑落之原因，有可能係因有線電視市場已
    呈飽和狀態，成長有限，非有線電視產品則為新興市場，成長快速；或客戶為安
    全起見，避免陌生拜訪，傳統直接拜訪招攬方式，已不符現今銷售潮流等原因，
    且鑑於網路服務之直接提供雖非被告之營業項目，但被告與協力廠商祺安公司進
    行跨業策略聯盟，由祺安公司利用被告所建置之有線電視網路系統為被告既有有
    線電視客戶直接提供網路服務，為提高公司收益，配合銷售祺安公司網路服務商
    品，被告以其為主力產品，適時調整人力用以促銷，乃企業經營上所必需等情，
    核與常情無違。另依被告提出之原告之銷售獎金計算表（本院卷第一○八頁以下
    ），可以得知原告任職之銷售組除銷售有線電視業務外，亦兼有銷售非有線電視
    之業績，此點亦經與原告同任職於「銷售組」嗣後同意轉調至「電話行銷組」之
    證人辛○○到庭具結證稱：於「銷售組」曾經賣過非有線電視產品，公司有時規
    定要兼賣非有線電視產品等語（見本院九十三年四月二十二日準備程序筆錄）證
    實無訛，倘輔以適當之專業訓練，難謂原告必然無法勝任「電話行銷組」之工作
    ，足稽原告主張調動後工作（電話行銷組）與原有工作（銷售組）非其體能及技
    術所能勝任云云，尚不足採。
  (五)茲有疑義者為本件被告所為之調職行為，是否符合前開調職五原則中之對勞工薪
    資及其他勞動條件，未作不利之變更？查被告雖辯稱「電話行銷組」之獎金門檻
    降低，薪資收入並未減少對原告更有保障云云，然依統計資料顯示，原告離職前
    任職於「銷售組」之平均薪資分別為丁○○六萬六千零五十一元、戊○○四萬九
    千零三十六元、丙○○六萬零六百九十八元、庚○○三萬八千一百一十四元、甲○○五萬四千四百五十二元、癸○○三萬三千七百一十九元。而本院命被告提出
    九十二年九月至九十三年八月「電話行銷組」之薪資以供核對（見被證二十九，
    本院卷第五○四頁以下），經原告統計其平均值後，「電話行銷組」之平均薪資
    自九十二年九月起至九十三年八月止，平均薪資約為二萬五千七百一十六元，且
    其中九十二年十一月、九十三年二月、九十三年四月之平均薪資分別為一萬二千
    八百一十九元、七千五百九十六元、一萬四千五百四十三元，均不足勞動基準法
    所規定之最低薪資保障；若統計自原告即將調職之九十二年十一月起推算半年，
    其平均薪資約為一萬五千四百九十五元；再參考與原告同任職於「銷售組」嗣後
    同意轉調至「電話行銷組」之證人辛○○，其轉調後之前半年平均薪資約為一萬
    九千八百二十八元（以上原告提出之統計資料，詳見附表三），按為保障調職員
    工之權益，雇主理應有過渡時期之配套措施，如給予適當之專業訓練、相同之薪
    資條件保障等，然本件依前開統計資料比較之下，被告要求原告轉調之「電話行
    銷組」，其薪資顯然對原告有重大不利之變更，足以造成原告薪資收入遽減之重
    大不利影響，故本件被告之調職行為難謂適法，已足認為違反勞動契約及勞動法
    令。
六、兩造間之勞動契約是否已合法終止：
  (一)按雇主違反勞動契約或勞工法令致有損害勞工權益之虞者，勞工得不經預告終止
    契約，勞動基準法第十四條第一項第六款定有明文。本件被告之調職行為難謂適
    法，業如前述，則依前開規定，勞工得不經預告終止契約，茲有疑義者為原告於
    九十二年十一月八日發函被告表示自九十二年十一月十日起終止兩造間之勞動契
    約是否合法？
  (二)被告主張原告係以被告非法調職，援引勞動基準法第十四條終止合約為由，起訴
    請求被告給付資遣費等，但被告對原告之人事命令（見本院卷第一九三頁）係九
    十二年十一月十三日才正式發布，而原告早於同年月八日即發函，表示自九十二
    年十一月十日終止合約，原告終止合約時，該人事令尚未存在，則原告援引事後
    之人事令，作為終止合約之事由，難謂合法等語。然查：本件原告之人事主管乙○○與原告確有於九十二年十一月四日針對調職事項開會討論，為兩造所不爭，
    關於會議之內容，證人乙○○到庭具結證稱：九十二年十一月四日下午，我有請
    原告回來，再給我一次確定的答案，是否同意調到電話行銷部門，也有準備原證
    八人員異動單，給他們自行確定是否同意簽認，不同意的人可以繳回人員異動單
    ，我沒有說不在十一月五日到新部門報到，就以曠職論，不配合要自動辭職，．
    ．．調職需要經過原告同意，我沒有說這是人事佈達，只說這是溝通協調，我們
    自十月三十一日以後沒有再提供客戶名單給原告，因為銷售業績差原告無法發揮
    產值，公司方面有建議請原告到電話行銷部門，這段期間由我溝通協調，原告也
    說他們在考慮等語。另證人己○○到庭具結證稱：十一月四日開會時，剛開始我
    不在場，我聽到他們在爭吵，到場後，我才知道他們說調職要有公司人事令，因
    為我們要有正式人事令才有證據去告公司，我跟證人乙○○說請他準備簽呈，同
    時我離開現場，打電話給人事部門詢問調職相關規定等語（以上證人證詞見本院
    九十三年四月二十二日準備程序筆錄）。本院參以原告提出之九十二年十一月四
    日會議錄音譯文，證人乙○○對原告表示：中午時候接到長官的指示，．．．這
    時候不知說什麼，只能說時間到了，請各位轉調到TM（即電話行銷部門）及九十
    二年十一月六日業務會議錄音譯文，證人乙○○表示：你們六個如果沒有意願到
    TM （即電話行銷部門）的話，原則上銷售組這邊現在沒有分發任何工作給各位
    ，．．．你要上班的話，就直接到TM（即電話行銷部門），就會發名單給各位，
    ．．．今天的話是最後口頭告知，昨天上面告訴我，不用說了，昨天的會議已正
    式口頭告知，書面的人事佈達部分在今天會出來等語。關於上開錄音譯文之內容
    ，被告陳稱：錄音帶係十一月三、四、五、六日當時所錄，當時原告還有來上班
    ，十一月三日錄音當時的語意並不清楚，應該依五、六日所述比較清楚等語（見
    本院九十三年八月六日審理筆錄），由上開證人證詞及錄音錄文對照觀之，被告
    確有於上開會議過程中，由證人乙○○明確向原告表示調職之意思表示，此稽之
    被告事後於九十二年十一月十三日公布之人事命令，亦確定原告之調動自明。查
    證人乙○○乃係原告之人事主管，其代表被告向原告表示調職之意思表示，效果
    自應及於被告，被告辯稱證人乙○○要求原告調職之意思表示，僅係溝通協調性
    質，且乙○○並無人事調動權，尚不生調職命令發生之效果，須待正式人事命令
    發佈始生效力云云，顯不足採。況本件原告之工作，須待被告提供招攬客戶之名
    單，方能據以招攬客戶獲取獎金，而獎金收入為原告薪資之重要部分，為兩造所
    不爭，另證人乙○○亦證稱：我們自十月三十一日以後沒有再提供客戶名單給原
    告，因為銷售業績差原告無法發揮產值等語；證人辛○○亦證稱其九十二年十月
    份都沒有領到獎金等語。本院參以依被告所提出之原告九十二年十一月份薪資表
    顯示，原告均無獎金收入，則在被告一方面不具體指派原告工作使其無從獲取獎
    金，一方面要求原告調職之情況下，若謂本件調職命令須待人事命令公布始生效
    力，顯然不公。從而，本件應認被告之調職命令在九十二年十一月八日以前已生
    效力，原告於九十二年十一月八日發函被告表示自九十二年十一月十日起終止兩
    造間之勞動契約應已合法終止兩造間之勞動契約。
七、原告得請求之金額：
  (一)本件兩造已合意原告請求之平均工資、預告工資、資遣費、特休未休補償金之計
    算金額以附表一各欄位計算之金額為準。
  (二)雖原告另主張關於九十二年十一月份（九十二年十月二十六日至九十二年十一月
    九日）之薪資差額，應以附表二中「九十二年十一月份薪資」欄所示云云。然查
    ，本件原告九十二年十一月份之薪資，因其無獎金收入，依被告之計算，其實際
    所得如附表一中「九十二年十一月份薪資」欄所示，此部分之金額，業經原告當
    庭表示正確無誤（見九十三年五月二十五日準備程序筆錄）並經兩造合意列為平
    均薪資計算之基礎（見九十三年九月二十三日準備程序筆錄），則原告嗣後再據
    以主張九十二年十一月份之薪資應以實際工作日數乘以上開合意之月平均薪資為
    換算方為正確云云，自不足採。從而，本件原告得請求之金額，應如附表一所示
    。
八、綜上所述，被告抗辯其調職行為合法，且原告終止勞動契約為不合法云云為不可
    採，應以原告主張被告之調職行為違反勞動契約及勞工法令為可信，是原告依勞
    動契約及勞動基準法第十四條第一項第六款、第十六條、第十七條、勞動基準法
    施行細則第二十四條第三款等相關規定，請求被告給付原告丁○○十一萬八千九
    百二十六元、戊○○五十一萬零一十元、丙○○五十七萬零三百九十九元、庚○○三十五萬六千九百八十元、甲○○三十五萬五千八百一十元、癸○○三萬六千
    五百二十九元，及均自起訴狀繕本送達被告翌日即九十三年一月二十一日起至清
    償日止，按年息百分之五計算之利息，為有理由，應予准許，逾此部分之請求為
    無理由，應予駁回。
九、兩造均陳明願供擔保，聲請宣告假執行或免為假執行。關於原告勝訴部分，經核
    均無不合，爰各酌定相當之擔保金額，併准許之。至原告敗訴部分，其假執行之
    聲請，已失所附麗，應併予駁回。
十、訴訟費用負擔及假執行宣告之依據：民事訴訟法第七十九條、第三百九十條第二
    項、第三百九十二條。
中　　　華　　　民　　　國　　九十三　　年　　 十一 　　月　　二十六　　日
                                        臺灣臺中地方法院勞工法庭
~B審判長法　官　張瑞蘭
~B　　　法　官　許石慶
~B　　　法　官　洪堯讚
右為正本係照原本作成
如對本判決上訴，須於判決送達後廿日內向本院提出上訴狀
中　　　華　　　民　　　國　　九十三　　年　　 十一 　　月　　二十六　　日
~B法院書記官
~FO
~T40
附表一、原告得請求之金額，單位：新台幣（元）。
┌────┬────┬────┬────┬────┬────┬────┬────┐
│原告    │月平均工│1.預告工│2.資遣費│3.特休未│4.九十一│5.扣除已│請求金額│
│        │資      │資      │        │休補償金│年十一月│領薪資  │總計（1+│
│        │        │        │        │        │份薪資  │        │2+3+4-5 │
│        │        │        │        │        │        │        │）      │
├────┼────┼────┼────┼────┼────┼────┼────┤
│丁○○  │66051   │44034   │71555   │4403    │8750    │9816    │118926  │
├────┼────┼────┼────┼────┼────┼────┼────┤
│戊○○  │49036   │49036   │457669  │4904    │8750    │10349   │510010  │
├────┼────┼────┼────┼────┼────┼────┼────┤
│丙○○  │60698   │60698   │500759  │12140   │8750    │11948   │570399  │
├────┼────┼────┼────┼────┼────┼────┼────┤
│庚○○  │38114   │38114   │314441  │7623    │8750    │11948   │356980  │
├────┼────┼────┼────┼────┼────┼────┼────┤
│甲○○  │54452   │54452   │294948  │9075    │8750    │11415   │355810  │
├────┼────┼────┼────┼────┼────┼────┼────┤
│癸○○  │33719   │11240   │25289   │0       │8700    │8700    │36529   │
└────┴────┴────┴────┴────┴────┴────┴────┘
